---
title: "stockprice.for.arima"
author: "anhthu"
date: "2025-03-31"
output: word_document
---
```{r}
library(readxl)
library(urca)
```


```{r}
#import data 
time_series <- read_excel("time.series.xlsx", 
    sheet = "Stockprice")
View(time_series)
save(time_series,file="11226148_stockprice.rda")
attach(time_series)
```

#chuỗi price
```{r}
summary(ur.df(Price,type = "trend",lag = 0))
```


```{r}
#kiểm định tính dừng xu thế
summary(ur.df(Price,type = "trend", selectlags = "AIC"))
```
#gia tri kiem dinh ADF = -1.4754 > -3.98 => chua bac bo H0 => chuoi khong dung 
#Giá trị thống kê (phi2, phi3) cũng không vượt qua giá trị tới hạn tương ứng, điều này củng cố nhận định chuỗi không dừng. 


```{r}
summary(ur.df(diff(Price), type = "trend", selectlags = "AIC"))
```
#chuỗi dừng sai phân 

```{r}
summary(ur.df(Price, type = "none", selectlags = "AIC"))
```
#0.1151>-2.58 => chuỗi không dừng

```{r}
summary(ur.df(diff(Price), type = "none", selectlags = "AIC"))
```


```{r}
summary(ur.df(Price, type = "drift", selectlags = "AIC"))
```
#-2.1097 > cả 3 => chuỗi ko dừng 
```{r}
summary(ur.df(diff(Price), type = "drift", selectlags = "AIC"))
```

```{r}
summary(ur.df(diff(Price),type = "none",lag = 0))
```
```{r}
summary(ur.df(diff(Price),type = "drift",lag = 0))
```
#cả 3 đều lấy sai phân b1 mới dừng
#tt trong diff trend ko có ý nghĩa nên chuyển sang drift xét hệ số chặn ko có ý nghĩa nên chọn none 

#Vẽ ACF và PACF 
```{r}
acf(diff(Price), main = "ACF")   
pacf(diff(Price), main = "PACF") 
```


#ARIMA
```{r}
reg.arima112<- arima(Price,order = c(1,1,2))
reg.arima112
```

```{r}
reg.arima111<- arima(Price,order = c(1,1,1))
reg.arima111
```

```{r}
reg.arima511<- arima(Price,order = c(5,1,1))
reg.arima511
```
```{r}
reg.arima515<- arima(Price,order = c(5,1,5))
reg.arima515
```
```{r}
reg.arima512<- arima(Price,order = c(5,1,2))
reg.arima512
```
```{r}
reg.arima115<- arima(Price,order = c(1,1,5))
reg.arima115
```
```{r}
reg.arima111<- arima(Price,order = c(1,1,1))
reg.arima111
```


```{r}
library(forecast)
library(zoo)
forecast_values <- forecast(reg.arima515, h = 10)
print(forecast_values)
```
#chuỗi log-return
#kiểm định ADF
```{r}
time_series <- na.omit(time_series)
View(time_series)
summary(ur.df(time_series$`Log-return`,type = "trend", selectlags = "AIC"))
```
#chuỗi dừng, tt ko có ý nghĩa 
```{r}
summary(ur.df(time_series$`Log-return`,type = "drift", selectlags = "AIC"))
```
#dừng mà hệ số chặn ko có ý nghĩa thống kê

```{r}
summary(ur.df(time_series$`Log-return`,type = "none", selectlags = "AIC"))
```

#vẽ acf pacf
```{r}
acf(time_series$`Log-return`, main = "ACF")   
pacf(time_series$`Log-return`, main = "PACF") 
```
#Arima
```{r}
reg.arima100<- arima(time_series$`Log-return`,order = c(1,0,0))
reg.arima100
```

```{r}
reg.arima101<- arima(time_series$`Log-return`,order = c(1,0,1))
reg.arima101
```

```{r}
reg.arima303<- arima(time_series$`Log-return`,order = c(3,0,3))
reg.arima303
```
```{r}
reg.arima501<- arima(time_series$`Log-return`,order = c(5,0,1))
reg.arima501
```
```{r}
reg.arima505<- arima(time_series$`Log-return`,order = c(5,0,5))
reg.arima505
```

```{r}
reg.arima000<- arima(time_series$`Log-return`,order = c(1,0,5))
reg.arima000
```


```{r}
forecast_logreturn <- forecast(reg.arima303, h = 10)
print(forecast_logreturn)
```
#arch/garch
```{r}
library(rugarch)
```

```{r}
#vẽ đồ thị phần dư
resid_arima <- residuals(reg.arima303)

# Đồ thị chuỗi phần dư theo thời gian
plot(resid_arima, main = "Residuals from ARIMA(3,0,3)", ylab = "Residuals", col = "darkred")

# Biểu đồ PACF của phần dư
pacf(resid_arima^2)
par(mfrow = c(1, 1))
```
```{r}
library(FinTS)
Box.test(resid_arima^2, lag=10, type="Ljung-Box")  # Kiểm tra tự tương quan trong phần dư bình phương
library(tseries)
arch1 <- ArchTest(resid_arima,lags=4)  # Thực hiện LM-test cho hiệu ứng ARCH
arch1
```
#pvalue = 0.01062 < 0.05 => xác nhận có tự tương quan trong phần dư bình phương
#p-value < 0.05, có bằng chứng thống kê cho sự tồn tại của hiệu ứng ARCH với bậc cao hơn (ARCH(4))
```{r}
library(rugarch)

# Xây dựng mô hình ARCH(4)
arch_model <- ugarchspec(variance.model = list(model = "sGARCH", garchOrder = c(4, 0)),
                         mean.model = list(armaOrder = c(3, 3), include.mean = TRUE))

# Ước lượng mô hình
arch_fit <- ugarchfit(spec = arch_model, data = time_series$`Log-return`)
show(arch_fit)
coef(arch_fit)

# Dự báo 10 ngày tới
arch_forecast <- ugarchforecast(arch_fit, n.ahead = 10)

# In ra kết quả dự báo volatility
forecast_volatility <- sigma(arch_forecast)
print(forecast_volatility)
```
```{r}
autoplot(reg.arima303)
resid_arima303 <- residuals(reg.arima303)
Box.test(resid_arima303, lag = 10, type = "Ljung-Box")
```
```{r}
autoplot(reg.arima515)
resid_arima515 <- residuals(reg.arima515)
Box.test(resid_arima515, lag = 10, type = "Ljung-Box")
```







